臺灣花蓮地方法院刑事判決　　　　　　　　　　　　　九十三年度易字第一五一號
　　公　訴　人　臺灣花蓮地方法院檢察署檢察官
　　被　　　告　乙○○
右列被告因違反毒品危害防制條例案件，經檢察官提起公訴（九十三年度毒偵字第五
二０號）及移
    主  文
乙○○施用第二級毒品，累犯，處有期徒刑肆月，如易科罰金，以參佰元折算壹日。
扣案之第二級毒品安非他命壹小包（含袋重貳點零柒公克），沒收銷燬之，扣案之吸
食器壹組，沒收。
    事  實
一、乙○○前於民國八十九年間因施用第二級毒品安非他命，經臺灣台東地方法院（
    下稱台東地院）裁定送觀察、勒戒後，認有繼續施用毒品傾向，由台東地院裁定
    送強制戒治，嗣於八十九年十一月十八日強制戒治後交付保護管束期滿，由臺灣
    台東地方法院檢察署（下稱台東地檢署）於八十九年十一月二十一日以八十九年
    度戒毒偵字第九０號不起訴處分確定；又於九十年間因施用第一級毒品海洛因及
  第二級毒品安非他命案件，除由檢察官聲請強制戒治外，並提起公訴，由本院於
    九十年十二月二十五日以九十年度訴字第二五三號刑事判決各處有期徒刑八月及
    五月，應執行有期徒刑一年確定；另於九十年間因違反家庭暴力防治法及竊盜案
    件，分別經法院判處有期徒刑三月及五月確定，與上開毒品案件經判處有期徒刑
    一年由本院裁定合併定其應執行有期徒刑一年七月，嗣於九十二年一月二十二日
    入監執行，甫於九十三年六月三日縮短刑期出監執行完畢在案。詎其仍不知悔改
    ，竟基於施用第二級毒品安非他命之犯意，於九十三年九月二十一日下午三時四
    十八分往前回溯九十六小時內某時，在花蓮縣花蓮市○○○街十號三樓住處施用
    第二級毒品安非他命一次，嗣於同年月二十日晚上九時四十分，其父親陳有進報
    警處理，經警在上址房間內扣得第二級毒品安非他命一小包（含袋重二點０七公
    克）及吸食器一組，並經採集其尿液送驗，其結果呈安非他命陽性反應，始查知
    上情。
二、案經花蓮縣警察局花蓮分局報告臺灣花蓮地方法院檢察署檢察官偵查起訴及移送
    併案審理。
    理  由
一、訊據被告乙○○矢口否認有何施用毒品之犯行，並辯稱：伊可能係在朋友家吸到
    二手煙，所以驗尿值才會這麼低，而扣案之吸食器並非用來施用安非他命，以及
    扣案之安非他命可能是以前施用毒品所遺留下來的等語置辯。然查，被告施用第
    二級品安非他命之事實，業據證人即被告之父親陳有進於警詢證述明確，且查被
    告於九十三年九月二十日晚上九時五十分經證人陳有進報警處理，並於上開住處
    搜索扣得第二級毒品安非他命一小包及吸食器一組，且經花蓮縣警察局花蓮分局
    員警於翌日即九十三年十一月二十一日十五時二十五分及同日十五時四十八分採
    集其尿液送驗，其結果均呈安非他命及甲基安非他命陽性反應乙節，此有送驗紀
    錄表二份、慈濟大學濫用藥物檢驗中心函暨檢驗總表二份在卷可證。而被告先於
    警詢、偵訊及本院初次訊問時均否認有施用安非他命之犯行，嗣於本院審理時又
    辯稱係吸到二手煙云云，核其前後所辯不一，真實性已屬可疑；且按吸入安非他
    命或煙毒之二手煙，在文獻上雖尚無能否從尿液中檢驗出甲基安非他命或煙毒反
    應之研究報告，然按法務部調查局檢驗甲基安非他命或煙毒案件經驗研判，若非
    長時間與吸毒者直接相向且存心吸入吸毒者所呼出之煙氣，或若非共處於空間狹
    小之密閉，並故意大量吸入該氣體，以二手煙可能存在之低劑量甲基安非他命或
    煙毒，應不致在尿液中檢驗出煙毒或甲基安非他命反應，此有法務部調查局（８
    ２）陸（一）00000000號、（８３）發技一字第０六０號函足憑。且衡
    以安非他命之販售價格非低，施用者多僅將少量安非他命燃燒後以吸食器供己吸
    用，其所用之量甚微，供己吸用恐將不足，當不致故讓其擴散他處，縱有擴散至
    他處，經空氣傳播稀釋後，倘非基於施用之故意，刻意接近施用者，並儘速大量
    吸入該氣體，其濃度亦不足使他人吸入並經人體代謝後，尚能從其尿液中排出，
    致使呈安非他命陽性反應，被告縱吸入二手煙，然其中可能存在之低劑量安非他
    命，應不致在尿液中檢驗出安非他命反應，再者，甲基安非他命經口服後約百分
    之七十於二十四小時內自尿中排出，約百分之九十於九十六小時內自尿中排出，
    由於目前國內尿液中甲基安非他命之檢驗僅為鑑定其是否呈陽性反應，尚未定其
    含量，且甲基安非他命成分之檢出與其施用方式、施用量、個人體質、採尿時間
    與檢測儀器之精密度等諸多因素有關，因此僅憑尿中呈安非他命陽性反應，並無
    法確實推算吸食時間距採集時間之長短，惟依上述資料推斷，最長可能不會超過
    四日，此亦有行政院衛生署藥物食品檢驗局八十一年二月八日（８１）藥檢壹字
    第○○一一五六號函可查。故本案被告於九十三年九月二十一日十五時二十五分
    及同日十五時四十八分許所採集之尿液，經慈濟大學濫用藥物檢驗中心以氣相層
    析質譜儀分析法檢驗確認既呈安非他命陽性反應，且參酌上開二份驗尿結果，被
    告之尿液均經過初步檢驗呈安非他命類「＋」，再經確認檢驗濃度，安非他命係
    ５９６０ｎｇ＼ｍｌ、６２３５ｎｇ＼ｍｌ，甲基安非他命係３１９９０ｎｇ＼
    ｍｌ、３８６００ｎｇ＼ｍｌ，均明顯高於最低定量濃度７５ｎｇ＼ｍｌ、最高
    定量極限１００００ｎｇ＼ｍｌ，是堪認被告於採尿前九十六小時內某時有施用
    安非他命之犯行。又扣案之安非他命業經本院當庭勘驗測量其重量為含袋重二點
    ０七公克，此有勘驗筆錄可證，以及扣案之吸食器係被告所有，業據被告供承在
    卷，且參諸員警係在上址當場查獲扣案之安非他命及吸食器乙節，此有現場照片
    （詳見警卷第二十二、二十三頁）在卷可證，顯見被告係以扣案之吸食器供己施
    用毒品之用。綜上，被告於前揭時間、地點，施用第二級毒品安非他命之犯行，
    堪以認定，則被告空言否認施用安非他命，並持前揭辯詞，係屬事後卸責之詞，
    尚非可採。又被告曾於八十九年間因施用第二級毒品安非他命，經台東地院裁定
    送觀察、勒戒後，認有繼續施用毒品傾向，由台東地院裁定送強制戒治，嗣於八
    十九年十一月十八日強制戒治後交付保護管束期滿，由台東地檢署於八十九年十
    一月二十一日以八十九年度戒毒偵字第九０號不起訴處分確定；又於九十年間因
    施用第一級毒品海洛因及第二級毒品安非他命案件，除由檢察官聲請強制戒治外
    ，並提起公訴，由本院於九十年十二月二十五日以九十年度訴字第二五三號刑事
    判決各處有期徒刑八月及五月，應執行有期徒刑一年確定在案，此有臺灣高等法
    院被告全國前案紀錄表、該不起訴處分書及前開判決書各一份在卷足參。是本件
    事證明確，被告施用毒品之犯行，堪以認定，應予依法論科。
二、按安非他命係毒品危害防制條例第二條第二項第二款所定之第二級毒品，且查被
    告曾於八十九年間因施用第二級毒品安非他命，經台東地院裁定送觀察、勒戒後
    ，認有繼續施用毒品傾向，由台東地院裁定送強制戒治，嗣於八十九年十一月十
    八日強制戒治後交付保護管束期滿，由台東地檢署於八十九年十一月二十一日以
    八十九年度戒毒偵字第九０號不起訴處分確定；又於九十年間因施用第一級毒品
    海洛因及第二級毒品安非他命案件，除由檢察官聲請強制戒治外，並提起公訴，
    由本院於九十年十二月二十五日以九十年度訴字第二五三號刑事判決各處有期徒
    刑八月及五月，應執行有期徒刑一年確定在案，已如前述，其於五年以內再犯施
    用毒品案件，故核被告乙○○所為，係犯毒品危害防制條例第十條第二項之施用
    第二級毒品罪。被告持有第二級毒品安非他命係為供己施用，持有安非他命之低
    度行為應為施用之高度行為吸收，不另論罪。公訴人就被告於九十三年九月二十
    一日十五時回溯九十六小時內某時施用第二級毒品安非他命之犯行提起公訴，然
    公訴人另以被告於同日十五時四十八分回溯九十六小時內某時施用第二級毒品安
    非他命之犯行函送併案審理，因係事實上同一案件，本院自應就上開同一案件併
    予審理，附此敘明。又被告前於九十年間因違反家庭暴力防治法及竊盜案件，分
    別經法院判處有期徒刑三月及五月確定，並與上開毒品案件經判處有期徒刑一年
    部分，由本院裁定合併定其應執行有期徒刑一年七月，嗣於九十二年一月二十二
    日入監執行，甫於九十三年六月三日縮短刑期出監執行完畢，此有臺灣高等法院
    被告全國前案紀錄表在卷可查，是被告在五年內再犯本件有期徒刑以上之罪，為
    累犯，應依刑法第四十七條之規定，加重其刑。爰審酌被告前有二次施用毒品之
    前科，已如前述，猶不知克制，故態復萌，再次施用毒品，無視於毒品對於自身
    健康之戕害及國家對於杜絕毒品犯罪之禁令，且犯後否認犯行，毫無悔意，惟施
    用毒品者均具有相當程度之生理成癮性及心理依賴性，戒除不易，且犯罪心態與
    一般刑事犯罪之本質不同，非難性較低，以及被告本件僅施用毒品一次等一切情
    狀，量處如主文所示之刑，並諭知易科罰金知折算標準，以資懲儆。
三、扣案之第二級毒品安非他命一小包（含袋重二點０七公克），應依毒品危害防制
    條例第十八條第一項前段規定，不問屬於犯人與否，沒收銷燬之。至扣案之吸食
    器一組，公訴人認該吸食器一組應依毒品危害防制條例第十八條第一項前段規定
    ，屬於專供施用毒品之器具，予以沒收銷燬云云，然按毒品危害防制條例第十八
    條第一項前段規定係限於專供製造或施用毒品之器具，所謂專供，係指器具本身
    性質上專供為製造、施用毒品之用者為限，若通常可以供他項用途之器具，以之
    代用，或將本供為他用途之器具併湊後，以供施用，均非屬之。經查，本件之安
    非他命吸食器係以玻璃罐、燈泡及吸管拼湊而成，此有現場照片（詳見警卷第二
    十四頁第一張照片）附卷可佐，則揆諸前揭說明，扣案之安非他命吸食器一組，
    並非屬專供施用毒品之器具，公訴人認應依毒品危害防制條例第十八條第一項前
    段之規定，予以沒收銷毀云云，即有未洽，惟該吸食器，為被告所有並供犯罪所
    用之物，已如前述，應依刑法第三十八條第一項第二款之規定，併予宣告沒收。
據上論斷，應依刑事訴訟法第二百九十九條第一項前段，毒品危害防制條例第十條第
二項、第十八條第一項前段，刑法第十一條前段、第四十七條、第四十一條第一項前
段、第三十八條第一項第二款，罰金罰鍰提高標準條例第二條，判決如主文。
本案經檢察官甲○○到庭執行職務。
中      華      民      國    九十四    年      一    月      三十一    日
                              臺灣花蓮地方法院刑事第三庭
                                  審判長法官    鄭培麗
                                  法      官    陳雅敏
                                  法      官    饒金鳳
右正本證明與原本無異。
如對本判決不服，應於送達後十日內，向本院提出上訴狀。
                                  法院書記官
中      華      民      國    九十四    年      一    月      三十一    日
附錄本案論罪科刑之法律條文：
毒品危害防制條例第十條：
施用第一級毒品者，處六月以上五年以下有期徒刑。
施用第二級毒品者，處三年以下有期徒刑。
